臺灣高等法院高雄分院民事判決
111年度上易字第23號
上  訴  人  阿薩投資顧問有限公司

法定代理人  梁家源  
訴訟代理人  甘昊文  
            周明嘉  
被上訴人    吳枝蓮  



訴訟代理人  吳澄潔律師 
複代理人    張錦昌律師
被上訴人    許吉生  
上列當事人間請求股權移轉登記事件，上訴人對於中華民國110 
 年11月10日臺灣屏東地方法院110 年度訴字第96號第一審判決
提起上訴，本院於111 年6 月8 日言詞辯論終結，判決如下：
    主  文
上訴駁回。
第二審訴訟費用由上訴人負擔。
    事實及理由
一、上訴人起訴主張：伊為被上訴人許吉生之債權人，許吉生將
    新年建設有限公司（下稱新年公司）之出資額新臺幣（下同
　　）100 萬元借名登記於被上訴人吳枝蓮名下，對於伊之債權
    催繳拒不理會，亦未向吳枝蓮請求回復登記100 萬元出資額
　　，而怠於行使權利。伊依民法第242 條、第549 條第1 項規
    定，自得代位許吉生向吳枝蓮終止100 萬元出資額之借名登
    記契約；並代位許吉生依民法第179 條或第541 條第2 項規
    定，請求吳枝蓮返還該出資額予許吉生。爰以起訴狀繕本之
    送達為終止意思表示之通知，並依民法第242 條、第179 條
    或第541 條第2 項規定，請求吳枝蓮應將新年公司100 萬元
    出資額回復登記於許吉生名下。
二、被上訴人則以：新年公司為訴外人李宗勝（於民國106 年8 
     月18日死亡）所登記設立，爾後再將公司出資額轉讓予訴
    外人許履新，許履新再將之轉讓予吳枝蓮，許吉生並無任何
    出資，上訴人主張許吉生將出資額100 萬元借名登記於吳枝
    蓮名下，應負舉證之責等語，資為抗辯。
三、原審判決上訴人敗訴，上訴人不服，提起上訴，聲明：原判
    決廢棄，餘如原審訴之聲明。被上訴人答辯聲明：上訴駁回
　　。　　
四、兩造不爭執事項：
  ㈠上訴人為許吉生之債權人。　
　㈡依新年公司登記資料顯示，該公司於102 年4 月22日設立登
    記，資本額300 萬元，李宗勝為唯一股東兼董事；嗣於103 
     年4 月17日變更唯一股東兼董事為許吉生之子許履新；再
    於105 年8 月11日變更唯一股東兼董事為吳枝蓮迄今。
　㈢訴外人陳玉琴與新年公司前因票據及消費借貸爭議涉訟，經
    原審法院108 年度潮訴字第1 號及本院109 年度重上字第45
    號判決，認定許吉生為新年公司實際負責人（下合稱另案判
    決）。
五、本院之判斷：
  ㈠按借名登記者，謂當事人約定一方將自己之財產以他方名義
    登記，而仍由自己管理、使用、處分，他方允就該財產為出
    名登記之契約。次按，當事人主張有利於己之事實者，就其
    事實有舉證之責任，民事訴訟法第277 條前段定有明文。上
    訴人主張吳枝蓮於新年公司出資額300 萬元中之100 萬元，
    係許吉生所借名登記者，為被上訴人所否認，自應由上訴人
    就此利己事實負舉證責任。經查：
　⒈上訴人請求訊問許履新為證，惟許履新以其與許吉生為父子
    關係為由，依民事訴訟法第307 條規定，拒絕證言。而經本
    院對吳枝蓮及許吉生行當事人訊問，吳枝蓮具結陳稱：我經
    營茶行，因許吉生向我買茶而認識，許吉生找我擔任新年公
    司股東兼董事，說他兒子（按指許履新）要去進修，公司不
    能用他兒子名字，就找我先讓他掛個名字，我承受許履新30
    0 萬元出資額，實際上並無交付300 萬元給許履新或許吉生
　　，我不知道新年公司是誰在經營、是誰設立，也沒有問許吉
    生與新年公司是什麼關係等語（本院卷第127 至128 頁），
    至多說明其自105 年8 月間起擔任新年公司第三任掛名股東
    兼董事，係出於許吉生之請託，惟無法證明新年公司300 萬
    元出資額或其中100 萬元係許吉生借用其名義登記。
　⒉又許吉生於原審陳稱：訴外人許金松（已殁）是新年公司實
    際負責人，他找李宗勝、許履新當人頭，因當時他是臺灣中
    小企銀的經理，不方便當公司負責人；吳枝蓮會當新年公司
    負責人是我找的；對於另案判決認定我是新年公司的實際負
    責人，沒有意見等語（原審卷第204 頁）。其於本院具結陳
    述：我因用母親、弟弟的名義向銀行抵押借貸而認識許金松
　　，我不是新年公司實際負責人，我在新年公司裡打工，許金
    松沒有錢的時候，開新年公司的票，叫我幫他向別人調借現
    款；新年公司前後三任負責人都只是掛名負責人，李宗勝、
    吳枝蓮都是我去找的，許履新是我讓他去擔任的，因當時找
    不到其他人；許金松生前新年公司都是虧損，他的意思是繼
    續蓋房子，看賣出去之後，是不是能把債還清，許金松過世
    後，他在新年公司的股權、投資，都是我幫忙做看看是不是
    能翻本賺錢，許金松的太太、小孩都沒有在管這一塊，（公
    司既然是許金松出資設立的，他過世後，為何太太、小孩都
    沒有處理新年公司的資產？）因為許金松擔任他人借款之連
    帶保證人，他名下的土地有被銀行查封，我在工地灑水掃地
　　，銀行來查封時，我才知道等語（本院卷第153 至158 頁）
　　。綜此，許吉生就新年公司第一、二任掛名負責人係由何人
    覓找，及其是否為新年公司實際負責人各節，於原審及本院
    之陳述固有不同，惟此等歧異並無從得致新年公司資本額30
    0 萬元中有其投入資金之結論；而許吉生於本院所稱其協助
    所謂新年公司真正負責人許金松以該公司支票調借現款、許
    金松死亡後均由其處理許金松新年公司之股權、投資，因而
    得知該公司用以建屋之基地遭銀行查封等情，僅足說明其對
    於新年公司資金調度及業務經營涉入甚深，惟不足證明新年
    公司之設立資本額有其投入之資金。
　⒊再者，上訴人援引另案第一審108 年5 月14日言詞辯論筆錄
    所載該件被告新年公司陳稱該公司實際負責人有許履新、吳
    枝蓮、許吉生等3 人乙情，主張新年公司資本額中之100 萬
    元係許吉生借名登記於吳枝蓮名下云云。惟上開言詞辯論筆
    錄雖載有上訴人所述上情（見原審卷第223 頁），惟即使許
    吉生為新年公司實際負責人之一，亦無法推論該公司資本額
    有由許吉生出資其中一部。況核閱卷附新年公司設立登記資
    料，該公司資本額300 萬元係以李宗勝名義一次存入該公司
    籌備處設於合作金庫銀行之帳戶，其後歷次變更登記掛名股
    東兼董事，亦均顯示遞為同意承受全部出資額（原審卷第23
    9 至255 頁），而全無其中100 萬元係由許吉生出資之跡徵
　　。　　
　⒋綜上，上訴人所舉證據均無法證明新年公司出資額300 萬元
    中之100 萬元係許吉生借用吳枝蓮名義登記，則其主張許吉
    生對新年公司有100 萬元出資額之股權，自無可取。
　㈡從而，許吉生與吳枝蓮間就新年公司出資額100 萬元既無借
    名登記關係存在，上訴人自無可得代位行使之終止權或返還
    借名登記股權之請求權，其請求吳枝蓮將新年公司100 萬元
    出資額回復登記於許吉生名下，係屬無據。　　
六、綜上所述，上訴人依民法第242 條、第179 條或第541 條第
    2 項規定，請求吳枝蓮將新年公司100 萬元出資額回復登記
    於許吉生名下，為無理由，不應准許。原審為上訴人敗訴之
    判決，並無不合。上訴意旨指摘原判決不當，求予廢棄改判
　　，為無理由，應駁回上訴。
七、據上論結，本件上訴為無理由，爰判決如主文。
中　　華　　民　　國　　111 　年　　7 　　月　　6 　　日
                            民事第一庭    
                              審判長法  官  甯  馨
                                    法  官  何悅芳
                                    法  官  林雅莉
以上正本證明與原本無異。
本件不得上訴。　　　　　　　　　　　　　　　　　　　
中　　華　　民　　國　　111 　年　　7 　　月　　6 　　日
                                    書記官  鄭翠芬